【裁判字號】    97,抗,106
【裁判日期】    970522
【裁判案由】    返還擔保金
【裁判全文】
臺灣高等法院臺南分院民事裁定    97年度抗字第106號
抗  告  人  丙○○
上抗告人因與相對人甲○○等間返還擔保金事件，對於中華民國
九十七年二月二十九日臺灣臺南地方法院所為裁定（九十七年度
聲字第二二二號），提起抗告，本院裁定如下：
      主      文
抗告駁回。
抗告訴訟費用新台幣壹仟元由抗告人負擔。
      理      由
一、抗告意旨略以：第三人謝長泰將債權讓與予伊，由伊對於相
    對人二人提起訴訟，經法院判決相對人甲○○及乙○○○應
    分別清償伊新台幣（下同）九萬二千元、四十萬三千二百元
    。就相對人乙○○○部分言，伊假扣押請求之標的為三十萬
    元，而本案訴訟判決既命相對人乙○○○給付伊四十萬三千
    二百元，依法即應視為伊之本案訴訟已全部勝訴，則縱假扣
    押執行尚未終結，依提存法第十八條第一項第五款規定，伊
    仍得聲請返還提存物；就相對人甲○○部分言，伊之本案訴
    訟雖僅部分勝訴，惟伊已於民國九十六年十二月二十六日，
    以郵局存證信函催告相對人甲○○行使受擔保利益人之權利
    而未行使，伊亦得依民事訴訟法第一百零四條第一項第三款
    規定，聲請返還擔保金。原法院未予詳查，遽予駁回伊之聲
    請，實嫌速斷；爰提起本件抗告等語。
二、按假扣押所保全之請求，其本案訴訟已獲全部勝訴判決確定
    者，擔保提存之提存人於提存後即得逕向該管法院提存所聲
    請返還提存物，無庸法院裁定，此觀提存法第十六條第一項
    第三款及該法施行細則第十六條規定自明。又按訴訟終結後
    ，供擔保人證明已定二十日以上之期間，催告受擔保利益人
    行使權利而未行使者，法院應依供擔保人之聲請，以裁定命
    返還其提存物，民事訴訟法第一百零四條第一項第二款定有
    明文。依同法第一百零六條規定，上開有關供訴訟費用擔保
    之規定，於因假扣押供擔保之情形準用之。是所謂訴訟終結
    ，在因假扣押或假處分所供擔保之場合，因該擔保係為保障
    受擔保利益人因假扣押或假處分所受損害而設，倘執行法院
    已依假扣押或假處分裁定為假扣押或假處分之執行，則在供
    擔保人撤回假扣押或假處分之執行前，受擔保利益人所受損
    害仍可能繼續發生，損害額既尚未確定，自難強令其行使權
    利，必待供擔保人已撤回假扣押或假處分之執行，始得謂為
    訴訟終結（最高法院八十七年度台抗字第二三四號裁定要旨
    參照）。
三、查：
（一）第三人謝長泰前以相對人甲○○、乙○○○夫婦共同經營
      車行，所簽發總金額三十五萬七千二百元之三紙支票，於
      屆期提示時因存款不足竟遭退票；經其多次催討未果，有
      追訴相對人二人必要為由，而向台南地院法院聲明願供擔
      保以代釋明，聲請准將債務人即相對人二人之財產在三十
      萬元範圍內予以假扣押。嗣台南地院以九十五年度裁全字
      第二八六七號裁定，准第三人謝長泰以十萬元為相對人二
      人供擔保後，得對於債務人二人之財產在三十萬元之範圍
      內予以假扣押。第三人謝長泰已以台南地院九十五年度存
      字第一九一六號提存擔保金十萬元，並由台南地院民事執
      行處以九十五年度執全字第一六五０號假扣押執行事件，
      查封相對人乙○○○所有：坐落台南市○區○○段一一
      八六之三地號土地，及其上建號一七四二號建物、坐落
      台南市○○區○段二小段二三之一地號土地，及其上建號
      三三九號建物等情，業經本院依職權調閱內附「民事假扣
      押裁定聲請狀」、民事假扣押裁定、囑託查封登記書、查
      封筆錄等件之台南地院九十五年度執全字第一六五０號假
      扣押執行卷宗核閱無誤。
（二）又，上開假扣押查封標的物，其中坐落台南市○區○○段
      一一八六之三地號土地，及其上建號一七四二號建物部分
      ，業經台南地院另案以九十五年度執字第二一八八二號執
      行事件，調卷拍定而執行完畢；至於坐落台南市○○區○
      段二小段二三之一地號土地，及其上建號三三九號建物部
      分，經第三債權人聲請執行，由台南地院另案以九十六年
      度執字第五二二０號調卷執行後，第三債權人於執行標的
      物拍定前，已撤回執行之聲請而終結；上開經調卷執行之
      假扣押不動產，則因假扣押案件尚未撤銷而繼續查封者，
      並經本院依職權調取上揭執行案卷審閱無誤。
（三）嗣第三人謝長泰將其對於相對人二人之上開票款債權讓與
      抗告人，由抗告人本於債權讓與、票款請求權等法律關係
      起訴請求相對人甲○○、乙○○○依序給付抗告人九萬二
      千元、四十萬三千二百元之本息；嗣台南地院並以九十六
      年度南簡字第三五四號，判決相對人二人應如數給付且已
      確定等情，此亦有抗告人於原法院提出之債權讓與契約書
      、上揭簡易庭民事判決、確定證明書影本在卷（原法院卷
      第七頁、第十一頁至第十四頁）可參。
（四）綜上：
    (1)抗告人主張本件假扣押所保全之請求，其本案訴訟已獲全
      部勝訴判決確定云云，自應逕向該管法院提存所聲請返還
      提存物，無庸法院裁定；縱該管法院提存所以抗告人未獲
      全部勝訴判決確定為由，處分駁回其聲請，亦應由抗告人
      依提存法第十九條第一項規定，向該管法院之民事庭提出
      異議，以尋求救濟。其未此之為，竟向原法院聲請裁定准
      予返還提存擔保金，難認為有理由。
    (2)其次，第三人謝長泰係以相對人二人為票據共同債務人，
      應同負給付票款責任為由，聲請台南地院裁定准供擔保十
      萬元後，就相對人二人所有財產在三十萬元範圍內為假扣
      押；台南地院所為系爭假扣押裁定，僅限定假扣押執行效
      力範圍為「相對人二人所有在三十萬元以內之財產」，並
      未區分相對人二人之財產應受假扣押之比例；其後第三人
      謝長泰亦以相對人二人為系爭假扣押之共同受擔保利益人
      ，而提存系爭擔保金十萬元，亦未區分相對人二人受擔保
      利益之比例各為若干，堪認本件提存擔保金之共同受擔保
      利益人為相對人二人，其二人受擔保之利益均屬相同而無
      法切割。抗告人主張：其就相對人乙○○○部分言，係本
      案訴訟已獲全部勝訴判決確定；就甲○○部分言，則已催
      告其行使權利而不行使云云，核係將相對人二人就本件提
      存擔保金之共同受擔保利益，逕自區分為相對人甲○○
      、乙○○○二人各自受擔保之利益為若干，亦難認為有理
      由。
    (3)此外，第三人謝長泰聲請假扣押所保全之請求，係執票人
      對於相對人二人之票據債權；第三人謝長泰於聲請假扣押
      時，既未特別區分相對人二人之票據債務各為若干，衡情
      ，自係主張相對人二人應同負連帶給付票據債務之意。其
      後，抗告人主張受讓第三人謝長泰對於相對人二人之上揭
      票據債權，而訴請民事法院判決相對人甲○○、乙○○○
      各應給付票款若干，民事法院並據以判命相對人二人各自
      應給付之票款金額，而非判命相對人二人應連帶給付。職
      是，上開民事確定判決結果，要難認係「假扣押所保全之
      請求，其本案訴訟已獲全部勝訴判決確定」情形。
    (4)又，抗告人僅對於相對人甲○○一人催告行使權利，其催
      告效力並不及於乙○○○。惟本件提存擔保金之受擔保利
      益人為相對人二人，其共同受擔保之利益無法切割；抗告
      人既未同時對於相對人乙○○○催告行使權利，難認已生
      定二十日以上之期間，催告受擔保利益人行使權利而未行
      使效力。況第三人謝長泰假扣押執行查封之標的物，其中
      坐落台南市○段○○段二三之一地號土地及其上三三九建
      號建物尚未由抗告人撤回假扣押之執行而啟封，依上說明
      ，亦難認已生民事訴訟法第一百零六條準用同法第一百零
      四條規定，就假扣押所供擔保之「訴訟終結」效果。抗告
      人主張其已於訴訟終結後，定二十日期間催告相對人行使
      權利而不行使，得聲請返還其提存物云云，亦為無理由。
    (5)抗告人所持上開理由均無足採，從而，其請求返還本件擔
      保金，洵屬無據。原法院駁回其聲請，理由雖有不同，惟
      結論並無二致，抗告意旨指摘原裁定不當，求予廢棄，非
      有理由，應予駁回。
四、據上論結，本件抗告為無理由，依民事訴訟法第四百九十五
    條之一第一項、第四百四十九條第一項、第二項、第九十五
    條、第七十八條，裁定如主文。
中    華    民    國    97    年    5    月    22     日
                  民事第三庭    審判長法  官  陳  光  秀
                                      法  官  曾  平  杉
                                      法  官  李  文  賢
上為正本係照原本作成。
本件不得再抗告。
中    華    民    國    97    年    5     月    22    日
                                      書記官  劉  清  洪


司法院資訊處製作；財團法人民間司法改革基金會備份。
